【裁判字號】    94,易,13
【裁判日期】    950524
【裁判案由】    違反公司法
【裁判全文】
臺灣高雄地方法院刑事判決                94年度易字第13號
公  訴  人  臺灣高雄地方法院檢察署檢察官
被      告  甲○○
選任辯護人  李孟哲律師
上列被告因違反公司法案件，經檢察官提起公訴（92年度偵字第
891 號、93年度偵字第5394號），本院以簡式審判程序判決如下
：
    主  文
甲○○共同公司負責人，公司應收之股款，股東並未實際繳納，
而以申請文件表明收足，處有期徒刑參月，如易科罰金，以參佰
元折算壹日。緩刑貳年。
    事  實
一、緣戊○○於民國89年4月12日起，擔任資本額為新台幣（下
    同）6,000,000元，設於高雄市○鎮區○○路288之3號「亞
    得利亞科技股份有限公司」（下稱亞得利亞公司）之負責人
    ，並擔任公司董事長兼總經理職位；甲○○則於89年8 月25
    日起，擔任亞得利亞公司董事，負責人事及資金調度工作；
    丁○○則於89年6 月間起，擔任亞得利亞公司會計顧問，負
    責處理亞得利亞公司之增資及股東變動等業務。嗣於89年10
    月間，戊○○與甲○○欲為亞得利亞公司辦理增資24,000,0
    00元，詎戊○○、甲○○及丁○○竟基於共同犯意聯絡，明
    知戊○○、甲○○及不知情之股東郭年又、崔玉領、陳冠瑋
    （起訴書誤繕為陳冠璋）、蔡杏雅、潘美雪、洪召利等人，
    均未實際出資，且公司對股東應收之股款應確實繳納，不得
    僅以申請文件表明收足，竟以先行代墊再行抽資之方式，為
    亞得利亞公司取得增資所需之存款證明，於89年10月16日，
    以亞得利亞公司之名義至高雄市亞太商業銀行博愛分行（下
    稱亞太銀行博愛分行）開立0000000000000 號帳戶，並於同
    年月18日將亞得利亞公司所需之增資股款24,000,000元，分
    別以如附表所示郭年又等人名義，以電匯或現金存入之方式
    ，將如附表所示款項，存入上開亞太銀行博愛分行亞得利亞
    公司帳戶內（嗣上開款項旋於同年月20日，經以轉帳方式分
    別匯出7,000,000 元、6,000,000 元、5,000,000 元至戊○○在亞太銀行博愛分行設立之0000000000000 號帳戶，並以
    現金提領6,000,000 元後，上開亞得利亞公司帳戶內存款僅
    餘100 元），作為已收足股款之證明後，再出具亞得利亞公
    司89年度營利事業投資人明細及分配盈餘表、89年度會計傳
    票憑證、資產負債表、增資股票樣張、玉山商業銀行（下稱
    玉山銀行）有價證券簽證申請書、玉山銀行信託部辦理證券
    簽證表等申請文件，表明已收足增資股款，由丁○○於89年
    11 月27 日，向高雄市政府建設局申請變更亞得利亞公司登
    記資本總額為30,000,000元，而有礙公司資本之充足。嗣戊○○於犯罪偵查機關尚未發覺上開犯罪前，於90年12月31日
    具狀向臺灣高雄地方法院檢察署檢察官自首上開犯罪事實，
    始查知上情（戊○○及丁○○上開違反公司法犯行，經本院
    於94年4 月8 日以94年度易字第13號判決，分別判處有期徒
    刑4 月及3 月，並均宣告緩刑2 年確定）。
二、案經法務部調查局南部地區機動工作組移送臺灣高雄地方法
    院檢察署檢察官偵查起訴。
    理  由
一、本件被告甲○○所犯均係死刑、無期徒刑、最輕本刑為3 年
    以上有期徒刑以外之罪，被告於準備程序中就被訴事實為有
    罪之陳述，經法官告知簡式審判程序之旨，並聽取公訴人及
    被告、辯護人意見後，本院認為適宜進行簡式審判程序，並
    就證據調查部分，不受刑事訴訟法第159 條第1 項、第161
    條之2 、第161 條之3 、第163 條之1 及第164 條至第170
    條規定之限制，先予敘明。
二、上揭事實，業據被告於本院審理中坦承不諱，核與同案被告
    戊○○及丁○○於本院審理中自白確有上揭違反公司法犯行
    等情相符，且經證人即亞得利亞公司職員乙○○於警訊中證
    稱：本案辦理增資是由戊○○、甲○○及丁○○3 人負責，
    且上揭增資需用之資金，並非亞得利亞公司現有營運資金等
    語屬實，復有上開亞得利亞公司亞太銀行博愛分行之帳戶交
    易明細表、大額現金交易登記簿各1 份、亞太商業銀行存摺
    類取款支出憑條、亞太商業銀行存摺類存款收入憑條各3 份
    、亞得利亞公司變更登記表2 份、亞得利亞公司股東名簿1
    份、亞得利亞公司增資股票樣張1 份、玉山商業銀行有價證
    券簽證申請書1 份及玉山商業銀行信託部辦理證券簽證一覽
    表1 份在卷可憑，又同案被告戊○○及丁○○，同因上揭違
    反公司法之犯行，經本院於94年4 月8 日以94年度易字第13
    號判決分別判處有期徒刑4 月及3 月，並均宣告緩刑2 年確
    定之事實，亦有本院94年度易字第13號刑事判決1 份在卷可
    參，是被告之自白與事實相符，本件事證明確，被告有共同
    違犯上揭違反公司法之犯行，應堪認定。
三、查被告行為後，公司法於90年11月12日經總統公布修正，並
    於同年月14日生效，其中修正前第9 條第3 項之規定，於修
    正後移列為第9 條第1 項，且刑度由原本之：「5 年以下有
    期徒刑、拘役或科或併科新台幣60,000元以下罰金」，修正
    為：「5 年以下有期徒刑、拘役或科或併科新臺幣500,000
    元以上2,500,000 元以下罰金」，比較新舊法結果，以舊法
    規定對被告較為有利，依刑法第2 條第1 項但書規定，本件
    被告應適用修正前之公司法第9 條第3 項規定處斷。核被告
    所為，係犯修正前公司法第9 條第3 項所定之公司負責人，
    公司應收之股款，股東並未實際繳納，而以申請文件表明收
    足罪。被告就上揭犯行，與同案被告戊○○及丁○○有犯意
    聯絡及行為分擔，雖被告不具亞得利亞公司負責人之身分，
    惟其與同案被告戊○○即亞得利亞公司之負責人共同違犯上
    揭罪名，依刑法第31條第1 項之規定，仍應以共同正犯論處
    （最高法院92年度台上字第6422號判決參照）。爰審酌被告
    任意違反公司法上揭規定，有礙公司資本之充足，並足以損
    及股東之利益，惟念及被告於本院審理中已坦認犯行，可認
    尚有悔意，且被告並非公司負責人，其犯罪情節較輕，辯護
    人對於刑度之意見與其他一切情狀，量處如主文所示之刑，
    並諭知易科罰金之折算標準，以資懲儆。查被告未曾受有期
    徒刑以上刑之宣告，有臺灣高等法院被告全國前案紀錄表1
    份在卷可查，被告於本院審理中坦認犯行，其經此起訴審判
    ，當知所警惕，信無再犯之虞，本院認被告前所宣告之刑，
    以暫不執行為適當，爰一併諭知緩刑2 年，以啟自新。末按
    行為後法律有變更者，適用裁判時之法律，刑法第2 條第1
    項前段定有明文，又易服勞役及期間、數罪併罰之定執行刑
    、緩刑及易以訓誡易科罰金各事項，均依新法，有最高法院
    24 年7月總會決議（二）可資參照，而刑法第41條已於90年
    1 月10日修正，並於同年月12日生效，參諸上揭法條規定及
    決議意旨，本件自應適用裁判時即修正後刑法第41條第1 項
    前段規定，諭知易科罰金之折算標準，一併敘明。
據上論斷，應依刑事訴訟法第299 條第1 項前段、第273 條之1
第1 項，修正前公司法第9 條第3 項，刑法第2 條第1 項前段及
但書、第31條第1 項、第11條前段、第41條第1 項前段、第74條
第1款，罰金罰鍰提高標準條例第2條，判決如主文。
本案經檢察官丙○○到庭執行職務。
中    華    民    國       95    年    5    月   24   日
                  刑事第十五庭  審判長法  官  唐照明
                                      法  官  盧怡秀
                                      法  官  呂憲雄
以上正本證明與原本無異。
如不服本判決，應於收受送達後10日內向本院提出上訴書狀。
中    華    民    國       95    年    5    月   24   日
                                      書記官  吳良美
附錄本判決論罪科刑法條
91年11月12日修正前公司法第9條
公司設立登記後，如發現其設立登記或其他登記事項，有違法情
事時，公司負責人各處一年以下有期徒刑、拘役或科或併科新臺
幣六萬元以下罰金。
公司負責人對於前項登記事項，為虛偽之記載者，依刑法或特別
刑法有關規定處罰。
公司應收之股款，股東並未實際繳納，而以申請文件表明收足，
或股東雖已繳納而於登記後將股款發還股東，或任由股東收回者
，公司負責人各處五年以下有期徒刑、拘役或科或併科新臺幣六
萬元以下罰金。
前三項裁判確定後，由法院檢察處通知中央主管機關撤銷其登記
。
附表：
┌─┬────────┬──────┐
│編│款項名義人      │存入帳戶方式│
│號│金額（新台幣）  │            │
├─┼────────┼──────┤
│1 │郭年又          │匯款        │
│  │960,000元       │            │
├─┼────────┼──────┤
│2 │崔玉領          │匯款        │
│  │816,000元       │            │
├─┼────────┼──────┤
│3 │戊○○          │現金存入    │
│  │18,240,000元    │            │
├─┼────────┼──────┤
│4 │甲○○          │現金存入    │
│  │2,400,000元     │            │
├─┼────────┼──────┤
│5 │陳冠瑋          │現金存入    │
│  │624,000元       │            │
├─┼────────┼──────┤
│6 │蔡杏雅          │現金存入    │
│  │384,000元       │            │
├─┼────────┼──────┤
│7 │潘美雪          │現金存入    │
│  │192,000元       │            │
├─┼────────┼──────┤
│8 │洪召利          │現金存入    │
│  │384,000元       │            │
├─┴────────┴──────┤
│備註：以上款項合計24,000,000元    │
└─────────────────┘


司法院資訊處製作；財團法人民間司法改革基金會備份。
